臺灣高等法院臺南分院刑事判決　　　　100年度上訴字第212號
上訴人即被告　張紀仙
上列上訴人即被告因毒品危害防制條例案件，不服臺灣臺南地方
法院99年度訴字第1293號中華民國99年12月21日第一審判決（起
訴案號：臺灣臺南地方法院檢察署99年度毒偵字第1534號），提
起上訴，本院判決如下：
    主  文
上訴駁回。
    理  由
一、按不服地方法院之第一審判決而上訴者，應向管轄第二審之
    高等法院為之。提起上訴，應以上訴書狀提出於原審法院為
    之。上訴書狀應敘述具體理由。第二審法院認為上訴書狀未
    敘述理由者，應以判決駁回之。刑事訴訟法361 條第1 項、
    第2 項、第350 條及第367 條前段分別定有明文。而所謂不
    服第一審判決之具體理由，必係依據卷內既有訴訟資料或提
    出新事證，指摘或表明第一審判決有何採證認事、用法或量
    刑等足以影響判決本旨之不當或違法，而構成應予撤銷之具
    體事由，始克當之（例如：依憑證據法則具體指出所採證據
    何以不具證據能力，或依憑卷證資料，明確指出所為證據證
    明力之判斷如何違背經驗、論理法則）；倘僅泛言原判決認
    定事實錯誤、違背法令、量刑失之過重或輕縱，而未依上揭
    意旨指出具體事由，或形式上雖已指出具體事由，然該事由
    縱使屬實，亦不足以認為原判決有何不當或違法者（例如：
    對不具有調查必要性之證據，法院未依聲請調查亦未說明理
    由，或援用證據不當，但除去該證據仍應為同一事實之認定
    ），皆難謂係具體理由，俾與第二審上訴制度旨在請求第二
    審法院撤銷、變更第一審不當或違法之判決，以實現個案救
    濟之立法目的相契合，並節制濫行上訴（最高法院97年度台
    上字第892 號刑事判決意旨參照）。
二、上訴意旨略以：上訴人曾於87年間接受觀察勒戒及強制戒治
    處分，惟當時並無完善之配套措施，因而始終只戒除身癮而
    未戒除心癮。上訴人返回社會後，因身為更生人遭遇工作上
    及家人間之白眼，致心癮復發，進出囹圄，無法自拔。近幾
    年政府實施美沙酮替代療法，被告屢次要求檢察官准予上訴
    人接受美沙酮替代療法，卻始終未能如願。此外，毒品危害
    防制條例第10條第1 項施用第一級毒品罪，為6 月以上5 年
    以下有期徒刑之罪。上訴人縱屬累犯，量刑亦應有其標準。
    更何況原判決已敘明上訴人犯後坦承犯行，應知悔悟，仍量
    處有期徒刑1 年6 月，較之相同情形個案，未免過重。爰提
    起上訴，請求撤銷原判決，更為適法之判決云云。
三、原審因被告就被訴事實為有罪之陳述，並聽取被告之意見後
    ，裁定依簡式審判程序審理，據以判決認定上訴人即被告有
    施用第一、二級毒品犯行，係依憑被告於原審審理之自白，
    並有採取尿液編號對照表1 紙、長榮大學出具之尿液檢驗確
    認報告1 份及扣案毒品海洛因3 小包等相關證據可資佐證。
    而被告前於87年間，因施用毒品案件，經原審法院以87年度
    訴緝字第76號裁定送觀察、勒戒後，因認無繼續施用毒品之
    傾向，於87年9 月30日釋放出所，並為免刑確定。復於88年
    間，因施用毒品案件，經原審法院以88年度毒聲字第493 號
    裁定送觀察、勒戒後，因認無繼續施用毒品之傾向，於88年
    3 月29日釋放出所，並經臺灣臺南地方法院檢察署檢察官以
    88 年 度偵字第1697、3148號為不起訴處分。再於89年間，
    因施用毒品案件，經原審法院以89年度毒聲字第1036號裁定
    送觀察、勒戒後，因認有繼續施用毒品之傾向，經原審法院
    以89 年 度毒聲字第1693號裁定令入戒治處所施以強制戒治
    ，於89 年12 月16日因認無繼續強制戒治之必要而出所。復
    於89年間，因施用毒品案件，經臺灣臺南地方法院檢察署檢
    察官聲請強制戒治並起訴，起訴部分經原審法院以89年度訴
    字第771 號分別判處有期徒刑7 月及7 月並定應執行有期徒
    刑1 年確定。另於90年間，因施用毒品案件，經臺灣臺南地
    方法院檢察署檢察官聲請強制戒治並起訴，起訴部分經原審
    法院以90年度訴字第804 號判處有期徒刑1 年確定。又(甲)於
    94年間，因施用毒品案件，經原審法院以94年度訴字第1357
    號判處有期徒刑9 月，嗣因撤回上訴而告確定；(乙)於97年間
    ，因施用毒品案件，經原審法院以97年度訴字第810 號判處
    有期徒刑1 年確定；並就上開(甲)、(乙)兩罪接續執行，於98年
    6 月15日因縮短刑期假釋出監，假釋期間付保護管束，並於
    98年8 月30日假釋期滿未經撤銷而執行完畢等情，有臺灣高
    等法院被告前案紀錄表1 份附卷可按，足見被告於初犯經觀
    察、勒戒後5 年內，已更犯施用毒品案件，並再經觀察、勒
    戒、及強制戒治、暨起訴判刑受刑之執行。縱其本次所犯施
    用毒品案件距前次觀察、勒戒執行完畢已逾5 年，仍應依法
    論罪科刑。因認被告所為，係犯毒品危害防制條例第10條第
    1 項、第2 項施用第一級、第二級毒品罪。被告以一行為同
    時觸犯上開施用第一級毒品罪及施用第二級毒品罪，為想像
    競合犯，應從一重之施用第一級毒品罪處斷。核原判決已敘
    述其所憑之證據及其認定之理由。並說明被告有上開前科紀
    錄，其受有期徒刑執行完畢後，5 年以內故意再犯本案有期
    徒刑以上之各罪，為累犯，應依刑法第47條第1 項規定加重
    其刑。爰審酌被告前有多次施用毒品前科，竟仍不知悔改而
    再施用毒品，顯見其意志不堅，迄未能記取教訓，並未因前
    所受之觀察、勒戒及強制戒治處分或刑罰之執行而知所警惕
    ，復參酌其所犯施用毒品行為係戕害自己身心健康，尚未嚴
    重破壞社會秩序、侵害他人權益，及其犯罪後自始坦承犯行
    ，應知悔悟，暨其學歷、職業、家庭狀況等一切情狀，量處
    有期徒刑1 年6 月。扣案毒品海洛因3 小包（驗餘淨重合計
    0.32公克），則依毒品危害防制條例第18條第1 項前段規定
    併宣告沒收銷燬。從形式上觀察，並無判決違背法令之情形
    存在。
四、按量刑之輕重，係屬事實審法院得依職權自由裁量之事項，
    苟以被告之責任為基礎，復已斟酌刑法第57條各款所列情狀
    而為刑之量定，復未逾越法定刑度，不容任意指為違法（最
    高法院96年台上字第7018號判決意旨參照）。次按美沙酮治
    療法僅係政府給予濫用毒品成癮者另一戒癮之治療方式，其
    目的與進入勒戒處所、戒治所之目的相同，因此接受美沙酮
    替代療法僅係行政管制上輔助染有毒癮之人所為之醫療措施
    ，依毒品危害防制條例第21條規定，限於犯罪未發覺前，自
    動向行政院衛生署指定之醫療機構請求治療，而於治療中經
    查獲者，始可由檢察官為不起訴處分。另依97年4 月30日修
    正之毒品危害防制條例第24條，亦僅規定檢察官可為附命完
    成戒癮治療之緩起訴處分。經查，本案被告並非於犯罪未發
    覺前自動赴指定之醫療機構進行美沙酮替代療法治療，其所
    為並不符合替代治療戒除毒癮之規定，自無從依上開毒品危
    害防制條例第21條第2 項規定而邀刑之寬典。而上訴人亦非
    初犯施用毒品罪，檢察官亦無從依同條例第24條第1 項規定
    ，為附命完成戒癮治療之緩起訴處分。另原判決量處被告有
    期徒刑1年6月，已詳細記載其審酌科刑之一切情狀之理由，
    有利部分（施用毒品行為係戕害自己身心健康，尚未嚴重破
    壞社會秩序、侵害他人權益，及其犯罪後自始坦承犯行，應
    知悔悟，暨其學歷、職業、家庭狀況等情狀）及不利部分（
    有多次施用毒品前科，竟仍不知悔改而再施用毒品，顯見其
    意志不堅，迄未能記取教訓，並未因前所受之觀察、勒戒及
    強制戒治處分或刑罰之執行而知所警惕）等量刑要素均一體
    審酌，既未逾越法定刑度，又未濫用自由裁量之權限，刑度
    亦屬妥適，核亦無不當或違法之情形。被告上訴意旨，或係
    就原審依法審認事實，作非關法律之爭執；或徒以原審量刑
    失之過重為由，指摘原判決不當或違法云云，均不能認為已
    經依據卷內既有訴訟資料或提出新事證，指摘或表明第一審
    判決有何採證認事、用法或量刑等足以影響判決本旨之不當
    或違法，自難謂係具體理由，揆諸上開說明，本件上訴顯不
    合法律上程式，應予駁回，並不經言詞辯論為之。
五、依刑事訴訟法第367條前段、第372條，判決如主文。
中    華    民    國   100    年    2     月    23    日
                  刑事第六庭    審判長法  官  董武全
                                      法  官  賴純慧
                                      法  官  林英志
以上正本證明與原本無異。
如不服本判決應於收受送達後10日內向本院提出上訴書狀，其未
敘述上訴理由者，並得於提起上訴後10日內向本院補提理由書（
均須按他造當事人之人數附繕本）「切勿逕送上級法院」。
                                      書記官  魏安里
中    華    民    國   100    年    2     月    23    日